臺灣彰化地方法院刑事裁定　　　　　　　 96年度聲再字第8號
聲　請　人
即受判決人　甲○○
上列聲請人因妨害公務案件，對於本院94年度易字第240號刑事
確定判決聲請再審，本院裁定如下：
    主  文
再審之聲請駁回。
    理  由
一、聲請再審意旨略以：
（一）聲請人甲○○存放於彰化縣溪湖鎮○○路67之73號營業場
      所1 樓之貨品，係聲請人自京祥公司受讓，並經合法程序
      完成交付，亦有因營業所需另外對外進貨之貨品，該址2
      樓貨品則全屬聲請人自外新進貨品，該件假扣押查封程序
      不完備，且查封程序應僅及於該店1 樓，業經證人楊志明
      在原審證述明確。該店1 樓既經查封，聲請人因無法在該
      地營業，乃將新進貨品自上址2 樓移出，要與查封程序無
      何瓜葛。
（二）聲請人因東元公司誤導查封，無端受牽連，而怒斥詹景翔
      ，要求其與東元公司處理妥當，給聲請人一個交代，因詹
      景翔需清查貨品，聲請人乃將鑰匙交付詹景翔；詹景翔嗣
      因無力負擔租金，將查封物品移往其花壇鄉金墩村倉庫，
      並非出於聲請人之指示。至詹景翔於原審表示：「是甲○
      ○交代叫其搬到金墩村倉庫」乙節，係詹景翔以自己誤認
      之意思為證言，此有聲請書所附詹景翔聲明書可稽；該證
      據雖為判決以後成立之文書，惟其內容係根據另一證據而
      作成，該另一證據成立於事實審法院判決之前，應認為有
      刑事訴訟法第420 條第1 項第6 款所稱之「新證據」存在
      （此有72年9 月13日72年度第11次刑事庭會議決議足資參
      照）。
（三）本案相關民事部分，東元公司向聲請人提起損害賠償之訴
      ，業經本院以94年度訴字第256 號民事判決駁回在案，並
      經臺灣高等法院臺中分院以95年度上字第167 號判決駁回
      上訴確定在案。依上揭判決認定，系爭查封物已證明為聲
      請人所有，則查封程序自始不合，聲請人無牽繫該查封程
      序，亦未指示他人將查封物移往他處保管，原判決認定殊
      屬速斷。且上開2 件民事判決係與本案相關事實作成判決
      之文書，係成立於事實審法院判決前之事實，依前揭刑事
      庭會議決議意旨，應認為有新證據之存在。
（四）從而，原審係以詹景翔誤認之證言為論判基礎，容有嚴重
      誤會，且有上開聲明書及民事判決2 件為新證據，為此聲
      請再審等語。
二、按有罪之判決確定後，有左列情形之一者，為受判決人之利
    益，得聲請再審︰一原判決所憑之證物已證明其為偽造或變
    造者。二原判決所憑之證言、鑑定或通譯已證明其為虛偽者
    。三受有罪判決之人，已證明其係被誣告者。四原判決所憑
    之通常法院或特別法院之裁判已經確定裁判變更者。五參與
    原判決或前審判決或判決前所行調查之法官，或參與偵查或
    起訴之檢察官，因該案件犯職務上之罪已經證明者，或因該
    案件違法失職已受懲戒處分，足以影響原判決者。六因發現
    確實之新證據，足認受有罪判決之人應受無罪、免訴、免刑
    或輕於原判決所認罪名之判決者，刑事訴訟法第420 條第1
    項定有明文。再按刑事訴訟法第420 條第1 項第4 款所稱「
    原判決所憑之通常法院或特別法院之裁判，已經確定裁判變
    更者」，係指該被變更之裁判，為原判決所憑者而言；如非
    原判決所憑之裁判，縱經以後之確定裁判變更，即與原判決
    無涉，更不得據變更之裁判對原判決聲請再審（最高法院83
    年度臺抗字第205 號、86年度臺抗字第394 號判決參照）。
    末按刑事訴訟法第420 條第1 項第6 款所謂發見之新證據，
    係指該項證據，事實審法院於判決前因未經發見，不及調查
    斟酌，至其後始行發見者而言，且須就證據本身形式上觀察
    ，無顯然之瑕疵可以認為足以動搖原確定判決；若判決前已
    經當事人提出或聲請調查之證據，經原法院捨棄不採者，即
    非該條款所謂發見之新證據，不得據為聲請再審之原因（最
    高法院28年抗字第8 號裁定、41年臺抗字第1 號判例意旨參
    照）。
三、經查：
（一）聲請人所提出詹景翔立具之聲明書意旨略以：詹景翔所證
      稱「是甲○○要我搬到倉庫保管」乙節，係其誤認所為證
      言，實際上係其無力擔負查封店址租金而暫移他處保管，
      甲○○並未指示處理，且其原意係指「我以為甲○○要我
      移到倉庫保管」，筆錄似有略載等語。經核：
    1.原審94年11月9 日審判筆錄記載為：「（受命法官問：甲
      ○○交鑰匙給你叫你與東元處理好，你搬走東西和東元處
      理，二者有何關係？）證人詹景翔（下同）答：甲○○叫
      我把他搬走，與東元處理。當時甲○○的店面沒有辦法再
      營業了。（受命法官問：你搬走的東西是否有4 車？）證
      人答：大約，我沒有辦法是起訴書附表的幾分之幾。（受
      命法官問：你搬走的東西是否有屬於甲○○本人的東西？
      ）證人答：應該有。（受命法官問：甲○○的東西為何他
      不自己搬，要由你來搬？）證人答：他說他的東西先搬走
      ，我的東西我要自己拿去與東元處理，他的東西先搬走，
      我想剩下的都是我的。我還沒有與東元處理，後來東西就
      都不見了。」
    2.審判長於交互詰問完畢後，即請檢察官及被告甲○○對證
      人詹景翔證言表示意見，聲請人當時即表示：「……我也
      沒有叫詹景翔搬走，當時我很生氣，我只是請他與東元處
      理完再告訴我，但是後來他也沒有告訴我，是詹景翔自己
      說那我就把他搬走，但是他說不知道要搬去何處，我說你
      不是說你金墩路有倉庫嗎。……」（均見本院94年度易字
      第240 號卷第105 至106 頁）
    3.嗣審判長就被訴事實訊問同案被告詹景翔時，詹景翔業已
      明確表示：「當時我聽甲○○的意思，以為是要我將東西
      搬走，搬到倉庫之後，東西就不見了。……」（見同上卷
      第108 頁）
    4.辯護人於辯護時亦具體陳明：「……是詹景翔誤認甲○○
      的意思將東西搬走，甲○○沒有教唆詹景翔將東西搬走…
      …」等語（見同上卷第109 頁），並於當日庭呈之刑事辯
      護（二）狀中就此論述甚詳（見同上卷第116 頁）。
    5.綜上交互以觀，聲請人所提上開詹景翔聲明書所載內容，
      業已於原審審理過程中具體呈現，原審判決中亦已就上開
      內容加以審酌，並於理由中論述據以認定事實之論據，該
      聲明書僅係詹景翔將其於原審供述內容再度製作成聲明書
      ，顯非新證據，且揆其記載之內容本身，尚不足動搖原確
      定判決。從而，聲請人此部分主張僅係重對原審已認定事
      實空言爭執，所提出之聲明書非屬刑事訴訟法第420 條第
      1 項第6 款之「確實之新證據」。
（二）聲請人以本院及臺灣高等法院臺中分院於原審判決確定後
      分別作成94年度訴字第256 號、95年度上字第167 號民事
      判決，認係發現確實之新證據云云，惟查：上開2 判決分
      別係於原審判決後之95年3 月17日、96年2 月2 日作成，
      並非在事實審法院判決前即已存在，顯非原判決憑以認定
      犯罪事實之裁判，要非刑事訴訟法第420 條第1 項第4 款
      所稱「原判決所憑之裁判」，依首揭說明，上開2 件民事
      判決即與原判決無涉，不得據以對原判決聲請再審，至為
      灼然。次按判決以後成立之文書，其內容係根據另一成立
      於事實審法院判決之前之證據作成者，固應認為新證據，
      惟聲請人提出之民事判決並非單純記載刑事確定判決前已
      作成之文書內容可比，自難認為發現之新證據（最高法院
      83年度臺抗字第386 號判決意旨參照），查該2 件民事判
      決之內容，並非單純根據成立於事實審法院判決前之證據
      所作成，已難認係「新證據」。再者，上開判決之請求損
      害賠償民事事件主要爭點乃在於「查封之系爭動產是否屬
      於甲○○所有」，然聲請人是否為查封物所有人或保管人
      ，均對其應遵循查封效力不生影響，亦無從解免其違背查
      封效力之刑責，此業據原審判決論述甚詳；況刑事裁判並
      不受民事裁判之拘束，如併就民事法律關係自行審認，以
      為刑事判決之基礎，亦為法之所許（最高法院28年上字第
      2017號判例意旨參照），是核上開民事判決所載形式及內
      容，亦顯然不足以動搖原有罪確定判決，而得認為受聲請
      人應受無罪、免訴、免刑或輕於原判決所認罪名之判決。
      從而，上開2 件民事判決，亦非「確實之新證據」，至甚
      明確。
（三）又聲請人提出其護照影本證明其於90年11月9 日出境，而
      主張其於查封物移動時在國外云云。惟此亦經聲請人於原
      審審理時陳述甚詳（見原審卷第108 頁），且原審判決係
      認定聲請人與詹景翔基於犯意聯絡，而由聲請人於「90年
      10月25日下午某時許」將查封物品一部分搬離彰化縣溪湖
      鎮○○路67之73號，再由聲請人將鑰匙交付詹景翔，由詹
      景翔於1 星期後某日搬遷剩餘查封物品，是聲請人提出「
      90年11月9 日」離境之證明，核與原審判決認定聲請人實
      行犯罪行為之時間點無涉，亦顯不足動搖原有罪確定判決
      ，該護照影本實難認係「確實之新證據」。
四、綜上，聲請人前揭指述及所提證據皆與刑事訴訟法第420 條
    第1 項第4 款「原判決所憑之通常法院或特別法院之裁判已
    經確定裁判變更者」、同條項第6 款關於「確實之新證據」
    規定要件不符。揆前說明，本件再審之聲請為無理由，應予
    駁回。
據上論斷，應依刑事訴訟法第434 條第1 項，裁定如主文。
中　　華　　民　　國　　96　　年　　12　　月　　31　　日
                  刑事第五庭    審判長  石馨文
                                法  官  簡婉倫
                                法  官  楊舒嵐
以上正本證明與原本無異。
如不服本裁定，應於裁定送達後5日內向本院提出抗告狀 (須附
抗告狀繕本)。
中　　華　　民　　國　　96　　年　　12　　月　　31　　日
                                書記官  張木松
